【裁判字號】    97,交簡上,133
【裁判日期】    970731
【裁判案由】    公共危險
【裁判全文】
臺灣桃園地方法院刑事判決           97年度交簡上字第133號
上  訴  人
即  被  告  乙○○
上列上訴人即被告因公共危險案件，不服本院於民國97年4 月16
日所為之97年度桃交簡字第1261號第一審簡易判決（聲請簡易判
決處刑案號：97年度偵字第7353號）提起上訴，本院管轄第二審
合議庭判決如下：
    主  文
上訴駁回。
    事  實
一、乙○○前曾於民國89年間，因服用酒類駕駛交通工具案件，
    經本院以90年度桃交簡第301 號判處罰金7,500 元；復於93
    年間，因服用酒類駕駛交通工具及過失傷害罪，經本院以93
    年度交易字第252 號分別判處有期徒刑3 月、4 月，並定應
    執行刑為有期徒刑5 月確定，其於94年10月28日易科罰金執
    行完畢。詎猶不知悔改，於97年2 月12日下午3 、4 時，在
    其位於桃園縣八德市○○路338 巷1 弄3 號之住處內，飲用
    蔘茸藥酒約1 瓶。其明知服用酒類後，吐氣所含酒精成分超
    過每公升0.25毫克以上者，不得駕駛動力交通工具，而飲酒
    後導致其注意力減低、反應能力變慢，若仍駕車行駛於道路
    上，隨時有致他人死、傷之危險，而當時其已處於不能安全
    駕駛動力交通工具之狀態，仍於酒後駕駛車牌號碼為1562-E
    S 號自用小客車自上揭飲酒處離開，嗣於翌日（13日）凌晨
    0 時5 分許，行經同上縣中壢市○○○路與環中東路口時，
    經警攔檢後，並當場測得其吐氣所含酒精濃度為每公升0.57
    毫克，而查獲上情。
二、案經桃園縣政府警察局中壢分局報請臺灣桃園地方法院檢察
    署檢察官偵查後聲請簡易判決處刑。
    理  由
一、訊據被告乙○○固不否認有於上開時、地飲用藥酒，且駕駛
    前述自用小客車遭警員攔查並測試酒精濃度之事實，然矢口
    否認有何公共危險犯行，並辯稱：伊在實施酒精濃度測試前
    ，有一位測試者被測得酒精濃度高達每公升0.81毫克，警員
    立刻換上新吹管並對伊實施酒精濃度測試，如此短暫間隔內
    ，有無歸零也不得而知，又當時伊有咀嚼檳榔，故向警員要
    求喝水、漱口及吐掉檳榔，卻遭拒絕，此外警員在對伊實施
    生理協調平衡檢測過程警員並沒有將腳鐐解開云云。惟查：
(一)上開犯罪事實，業據被告於警詢中供承：於97年2 月12日下
    午3 時許，在家裡與弟弟一同喝藥酒，之後伊開車載女友甲
    ○○回家等語明確（見97年度偵字第7353號偵查卷宗第9 頁
    ），核與其於本院審理中自承：伊雖然有喝酒，但是隔了一
    段時間才開車相符（見本院97年度交簡上字第133 卷第27頁
    ），復稽證人甲○○於本院審理中證稱：當天伊跟被告在一
    起的這段時間被告並沒有喝酒，但伊有聽到被告表示在家裡
    有喝酒，又被告晚上時，有開車送伊回家，經過環中東路與
    中山東路口遇到臨檢等情綦詳（見本院同上卷第29、30頁）
    ，而依照交通部運輸研究所79年8 月對駕駛人行為之研究（
    酒醉駕車對駕駛行為之分析研究）指出，吐氣每公升酒精含
    量0.25毫克等於血液中酒精濃度（BloodAlcohol Concentr
    ation ，簡稱BAC） 百分之0.05（亦即每100 毫升血液中含
    50毫克酒精），而(一)BAC 到達百分之0.03至百分之0.05時，
    對駕駛能力之影響為：多數駕駛人心境逐漸變幻不定、視覺
    與反應靈敏性減弱、對速度及距離的判斷力差。對心理行為
    之影響為：觀察力逐漸欠缺、心情漸趨輕鬆、自信心增加、
    多話、精神狀態處於陶醉感。(二)BAC 到達百分之0.05至百分
    之0.08時，對駕駛能力之影響為：反應遲鈍、駕駛能力受損
    、遲而不決或決而不行。對心理行為之影響為：情緒鬆散、
    感情與行為趨向誇張、肌肉不協調、精神處於興奮狀態。(三)
    BAC 到達百分之0.08至百分之0.15時，對駕駛能力之影響為
    ：判斷力嚴重受到影響、體能與精神協調受損、駕駛之體能
    困難增加。對心理行為之影響為：產生情緒異常現象、步伐
    不平穩、言語不清、反應惡劣、記憶及判斷力受損、精神處
    於錯亂狀態。(四)超過百分之0.15，對駕駛能力之影響為：視
    線搖晃、駕駛已進入恍惚狀態、判斷及理解遭到扭曲、駕駛
    不穩定。對心理行為之影響為：意識不明、嘔吐、站、走及
    講話困難、責任感喪失、精神處於麻痺狀態。(五)超過百分之
    0.5 ，對駕駛能力之影響為：無法開車。對心理行為之影響
    為：爛醉如泥、失去知覺可能致死、精神處於昏睡狀態。本
    件被告之酒精濃度測定值已達呼氣每公升0.57毫克，此有酒
    精濃度測試表1 紙在卷可參（見同上偵查卷宗第14頁），換
    算為BAC 值則為百分之0.114 ，由其駕駛時，有車輛行徑偏
    離常軌，時而加速，時而突停之情事，且於查獲、測試或訊
    問過程，有多話之情事，又命駕駛人做直線測試，有腳步不
    穩之情形，足見其駕駛操控力及判斷力顯然欠佳。另被告經
    警實施「雙腳併攏，雙手緊貼大腿，將一腳向前抬高離地15
    公分，並停止不動30秒」及「閉雙眼，30秒內朗誦阿拉伯數
    目由1001、1002、…1030」等生理協調平衡檢測項目，均為
    「不合格」結果，有警製刑法第185 條之3 案件測試觀察紀
    錄表、桃園縣政府警察局汽車駕駛人酒後生理協調平衡檢測
    紀錄卡各1 份在卷可參（見同上偵查卷第12至13頁），益徵
    被告顯已達不能安全駕駛之程度。此外，復有桃園縣政府警
    察局舉發違反道路交通管理事件通知單影本1 紙附卷可稽（
    見同上偵查卷宗第16頁），綜觀上開情詞，堪認被告有於上
    開時、地服用酒類不能安全駕駛交通工具至明。
(二)至被告辯稱：在實施酒精濃度測試前，有一位測試者被測得
    酒精濃度高達每公升0.81毫克，警員立刻在換上新吹管並對
    伊實施酒精濃度測試，如此短暫間隔內，有無歸零也不得而
    知云云。觀諸卷附當事人酒精測定表顯示：「歸零0.00MG/L
    」，並經被告簽名確認，此有前揭酒精濃度測定紀錄表1 紙
    在卷，足認警員對被告實施酒精濃度測試時，業已將分析器
    歸零之情灼然。是被告前開辯解，不足採信。
(三)被告另以：警員在實施酒精濃度測試時，並未讓其漱口等語
    置辯，而證人即警員曾正欽於本院審理中亦證述：酒測時，
    伊有問被告喝酒的時間，被告說大概是下午3 、4 點，且有
    問這中間還有無再喝酒，被告表示沒有，因依規定酒後15分
    鐘內一定要給當事人漱口，因為怕有酒精殘留，但是依照被
    告所述，已經是酒後7 、8 小時，所以沒有讓其漱口，另被
    告在酒測時，嘴巴裡面有檳榔，伊有請被告吐掉等情綦詳（
    見本院同上卷第34頁），足認警員實施酒精濃度測試會讓被
    測試者漱口者，乃被測試者飲用酒類時間與測事時間相距甚
    短，避免酒精仍殘留於口腔內致所測試之結果質與實際情況
    不符，反觀被告喝酒時間係於當日下午3 、4 時與測試時間
    97 年2月13日0 時14分許，業已相距有一段時間，且其自承
    測試前15分鐘內亦無飲用酒類情形，理應無酒精殘留口腔內
    之情事，是被告執此為辯，亦不足採。
(四)此外，被告辯稱：當天警員實施生理平衡測試時，並未將腳
    鐐取下等詞。雖證人甲○○於本院審理中供述：在作酒測時
    ，被告右腳銬著腳鐐，另一腳腳鐐靠在椅子上，又伊記得被
    告抬銬腳鐐的右腳，當時被告有請警員解開腳鐐，但警員說
    被告可以用手扶著鍊子，鍊子蠻長的，所以被告就有把鍊子
    提起來等語明確（見本院同上卷第30至31頁），然證人范姜
    瑜豪於本院審理中證述：當天在幫被告作平衡測試時，伊有
    將腳銬銬椅子部分解開，可以活動，因為鍊子很長，並不會
    約束到被告的行動，伊叫被告抬另外沒有銬腳銬的腳，因為
    伊覺得這樣不會影響被告的重心，且伊記得被告有把腳抬起
    來，還沒有舉，就開始搖搖晃晃等語（見本院同上卷第32至
    33 頁） ，互核上開情詞，縱令警員實施生理平衡測試並未
    將腳鐐全部打開，然腳鐐間連有鍊子，倘若被告並無服用酒
    類影響生理狀態，應無礙於被告將腳抬舉。況徵之證人范姜
    瑜豪於本院審理中另證稱：其於環中東路與中山東路口實施
    臨檢，發現被告開車左右搖晃情形，伊就將被告攔下來，請
    被告搖下車窗，要求被告說幾句話，吐幾口氣，伊感覺被告
    身上有酒味等語綦詳（見本院同上卷第32頁），則觀諸被告
    駕駛車輛有左右搖晃情形，足認被告當時已無法安全駕駛交
    通一節。又稽證人范姜瑜豪於本院審理中亦證稱：當天伊按
    照平衡檢測卡上面的項目幫被告作測驗，記得被告在唸數字
    時，被告從1001唸到1009就唸不下去了，還要甲○○幫忙提
    醒，才有辦法繼續唸下去，後來被告唸完的時候，已經超過
    時間，所以伊才認定被告不及格等語歷歷，復有前述桃園縣
    警察局汽車駕駛人酒後生理協調平衡檢測記錄卡1 紙載明：
    「閉雙眼，閉雙眼，30秒內朗誦阿拉伯數目由1001、1002、
    …1030」檢測結果「不及格」可佐，益徵被告已因服用酒類
    不能安全駕駛交通工具甚明，是被告前開辯解，不可採信。
(五)綜上所述，被告所辯不足採信。本件事證明確，其犯行堪以
    認定，應依法論科。
二、核被告乙○○所為，係犯刑法第185 條之3 服用酒類，不能
    安全駕駛動力交通工具而駕駛之公共危險罪。又被告乙○○
    前有如事實欄所述之犯罪科刑及執行情形，此有臺灣高等法
    院被告前案紀錄表1 份在卷可稽，其於上開有期徒刑執行完
    畢後，5 年以內再故意犯本罪，應依刑法第47條第1 項規定
    論以累犯，並加重其刑。原審認被告犯罪明確，應適用刑事
    訴訟法第449 條第1 項前段、第454 條第2 項，刑法第185
    條之3 、第47條第1 項、第41條第1 項前段等規定，量處如
    主文所示之刑。經核其認事用法，均無違誤，量刑亦稱妥適
    。被告上訴意旨猶執陳詞，否認犯罪，為無理由，應予駁回
    。
三、據上論斷，應依刑事訴訟法第455 條之1 第1 項、第3 項、
    第368 條，判決如主文。
本案經檢察官翁偉玲到庭執行職務。
中    華    民    國    97    年    7     月    31    日
                  刑事第七庭審判長法  官  蕭世昌
                                  法  官  劉為丕
                                  法  官  連雅婷
以上正本證明與原本無異。
不得上訴。
                                  書記官  張尹嫚
中    華    民    國    97    年    7     月    31    日
附錄論罪科刑依據之法條：
中華民國刑法第185 條之3
服用毒品、麻醉藥品、酒類或其他相類之物，不能安全駕駛動力
交通工具而駕駛者，處1 年以下有期徒刑、拘役或科或併科15萬
元以下罰金。


司法院資訊處製作；財團法人民間司法改革基金會備份。
